【裁判字號】    98,訴,3541
【裁判日期】    981030
【裁判案由】    毒品危害防制條例
【裁判全文】
臺灣板橋地方法院刑事判決              98年度訴字第3541號
公  訴  人  臺灣板橋地方法院檢察署檢察官
被      告  甲○○
                    （另案於臺灣桃園女子監獄執行中）
上列被告因違反毒品危害防制條例案件，經檢察官提起公訴（98
年度毒偵字第6189號），因被告於本院準備程序中就被訴事實為
有罪之陳述，經合議庭評議後，裁定由受命法官獨任進行簡式審
判程式，判決如下：
    主  文
謝欣政施用第一級毒品，累犯，處有期徒刑捌月；又施用第二級
毒品，累犯，處有期徒刑肆月。應執行有期徒刑拾月。
    事  實
一、甲○○前曾於民國87年間因施用毒品案件，經本院以87年度
    毒聲字第1480號裁定送觀察、勒戒後，認無繼續施用毒品之
    傾向，經臺灣板橋地方法院檢察署檢察官以87年度偵字第18
    146 號為不起訴處分確定；復於87年因施用毒品案件，經本
    院以87年度毒聲字第3423號裁定送觀察、勒戒後，認有繼續
    施用毒品之傾向，再經本院以88年度毒聲字第2814號裁定令
    入戒治處所施以強制戒治1 年，嗣經本院以88年度毒聲字第
    6254號裁定停止戒治，所餘期間付保護管束，於89年5 月3
    日交付保護管束期滿，並經臺灣板橋地方法院檢察署檢察官
    以89年度戒毒偵字第436 號聲請簡易判決處刑，經本院以89
    年度重簡字第1046號判處有期徒刑4 月確定，其於89年12月
    28日易科罰金執行完畢；又於92年間因施用毒品案件，經本
    院以93年度訴緝字第79號判處有期徒刑8 月確定；另於93年
    間因施用毒品案件，經本院以93年度訴字第1920號分別判處
    有期徒刑9 月、4 月，並定應執行刑為有期徒刑11月，上開
    各罪，接續執行，嗣於95年4 月30日執行完畢。詎其竟仍未
    戒除毒癮，仍基於施用第一級毒品之犯意，於98年7 月23日
    ，在位於臺北縣新莊市之某友人住處內，施用第一級毒品海
    洛因1 次；另基於施用第二級毒品甲基安非他命之犯意，於
    同年7 月21日，在同前之友人住處，施用第二級毒品甲基安
    非他命1 次。嗣於同年7 月23日中午12時30分許，在臺北市
    萬華區○○路186 巷口，為警查獲，且經採集其尿液送驗呈
    海洛因代謝物嗎啡類及安非他命類陽性反應，始查悉上情。
二、案經臺北市政府警察局萬華分局報請臺灣板橋地方法院檢察
    署檢察官偵查起訴。
    理  由
一、按除被告所犯為死刑、無期徒刑、最輕本刑為三年以上有期
    徒刑之罪或高等法院管轄第一審案件者外，於第一次審判期
    日前之準備程序進行中，被告先就被訴事實為有罪之陳述時
    ，審判長得告知被告簡式審判程序之旨，並聽取當事人、代
    理人、辯護人及輔佐人之意見後，裁定進行簡式審判程序，
    刑事訴訟法第273 條之1 第1 項定有明文。經核本件被告甲
    ○○所犯係死刑、無期徒刑、最輕本刑為三年以上有期徒刑
    以外之罪，其於準備程序中就被訴及併案之事實為有罪陳述
    ，經法官告知簡式審判程序之旨，並聽取公訴人、被告之意
    見後，本院爰依首揭規定，合議裁定由受命法官獨任進行簡
    式審判程序，合先敘明。
二、上開犯罪事實，業據被告甲○○於警詢及本院審理中自白不
    諱，又被告經警查獲後，於98年7 月23日，在臺北市政府警
    察局萬華分局莒光派出所採尿液，經送臺灣尖端先進生技醫
    藥股份有限公司以酵素免疫分析法初驗及氣相層析質譜儀複
    驗，均呈鴉片類及安非他命類陽性反應，此有臺灣尖端先進
    生技股份有限公司濫用藥物尿液檢驗報告1 紙在卷可稽。綜
    上所述，足認被告自白與事實相符，本件事證明確，被告犯
    行，洵堪認定。
三、按觀察、勒戒或強制戒治執行完畢釋放後，5 年內再犯施用
    第一、二級毒品之罪者，檢察官應依法追訴，毒品危害防制
    條例第23條第2 項定有明文。本案被告僅接受強制戒治1 次
    ，其本案犯罪時間距離該次強制戒治執行完畢日（即89年5
    月3 日）雖已逾5 年，惟按「施用第一、二級毒品為犯罪行
    為，毒品危害防制條例第10條第1 項及第2 項各定有處罰明
    文。故施用該毒品者，依前揭規定本應科以刑罰，惟基於施
    用毒品之人，兼有病患屬性，乃於刑事政策上對合於一定條
    件之施用者，依同條例第20條、第23條之規定，施以觀察、
    勒戒及強制戒治之治療，期以保安處分替代刑罰，戒斷其身
    、心癮。嗣因其程序過於繁雜，上揭條例於92年7 月9 日修
    正公布，自93年1 月9 日施行，將該第20條、第23條之保安
    處分程序，單純區分為『初犯』、『5 年內再犯』及『5 年
    後再犯』3 種；依其立法理由之說明：『初犯』，經觀察、
    勒戒或強制戒治後，應為不起訴處分或不付審理之裁定；經
    觀察、勒戒或強制戒治執行完畢釋放後，『5 年內再犯』者
    ，因其再犯率甚高，原實施之觀察、勒戒及強制戒治既已無
    法收其實效，爰依法追訴或裁定交付審理。至於經觀察、勒
    戒或強制戒治執行完畢釋放後，『5 年後再犯』者，前所實
    施之觀察、勒戒或強制戒治已足以遮斷其施用毒品之毒癮，
    為期自新及協助其斷除毒癮，仍適用『初犯』規定，先經觀
    察、勒戒或強制戒治之程序。從而依修正後之規定，僅限於
    『初犯』及『5 年後再犯』二種情形，始應先經觀察、勒戒
    或強制戒治程序，不能逕行起訴，亦即設為施用毒品罪起訴
    條件之限制。但倘被告於5 年內已再犯，經依法再為保安處
    分或追訴處罰者，縱其第3 次（或第3 次以上）施用毒品之
    時間，在初犯之保安處分執行完畢釋放5 年以後，即非屬『
    5 年後再犯』之情形，且因前有『5 年內再犯』情形，顯見
    其再犯率甚高，原實施之保安處分無法收其實效，毋庸仍予
    寬典處遇，而應依該條例第10條逕予刑罰制裁。至於第3 次
    （或第3 次以上）施用毒品之時間，是否宜有期間限制？以
    多久為適宜？則分屬刑事政策、專門醫學之範圍，非審判機
    關所能決定，有待循立法途徑解決（修正前肅清煙毒條例第
    9 條第7 項規定施用毒品斷癮後，三犯者，處死刑或無期徒
    刑，即本此旨），此為本院最新之統一見解」（最高法院98
    年度台非字第128 號判決參照）。查被告於89年5 月3 日強
    制戒治執行完畢後5 年內之87年9 月25日起至同年10月12日
    回溯96小時內，再度施用毒品，經本院以89年度重簡字第10
    46號判處有期徒刑4 月確定，復於91年5 、6 月間起至92年
    2 月26日止因施用毒品案件，經本院以93年度訴緝字第79號
    判處有期徒刑8 月確定；另於93年8 月9 日起至同年9 月14
    日止因施用毒品案件，經本院以93年度訴字第1920號分別判
    處有期徒刑9 月、4 月，並定應執行刑為有期徒刑11月確定
    ，有臺灣高等法院被告前案紀錄表附卷足參，其既已於強制
    戒治執行完畢釋放後5 年內，再犯前揭施用毒品罪，則檢察
    官對其提起公訴，即屬合法。
三、查海洛因、甲基安非他命分別係毒品危害防制條例第2 條第
    2 項第1 款、第2 款所稱之第一級、第二級毒品。核被告甲
    ○○所為，係犯同條例第10條第1 項、第2 項之施用第一級
    及第二級毒品罪。其施用第一級、第二級毒品前後，持有第
    一級毒品、第二級毒品之低度行為，為施用之高度行為所吸
    收，不另論罪。另被告所犯數罪，犯意各別，罪名不同，應
    分論併罰之。被告前有如事實欄所述之犯罪科刑及執行情形
    ，此有臺灣高等法院被告前案紀錄表1 份在卷可稽，其於有
    期徒刑執行完畢後，5 年以內再故意犯本罪，均應依刑法第
    47條第1 項前段規定論以累犯，均並加重其刑。爰審酌被告
    有如事實欄所述之施用毒品前科紀錄，經強制戒治執行完畢
    ，並經判刑執行完畢，仍無法戒絕毒癮，再次漠視法令禁制
    而犯本罪，惟其施用毒品所生危害，實以自戕身心健康為主
    ，對於他人生命、身體、財產等法益，尚無明顯而重大之實
    害，兼衡其犯罪後坦承犯行之態度等一切情狀，分別量處如
    主文所示之刑，並定其應執行之刑。
據上論斷，應依刑事訴訟法第273 條之1 第1 項、第299 條第1
項前段，毒品危害防制條例第10條第1 項、第2 項，刑法第11條
前段、第47條第1 項前段、第51條第5 款，判決如主文。
本案經檢察官簡志祥到庭執行職務。
中    華    民    國    98    年    10    月    30    日
                  刑事第一庭    法  官  連雅婷
以上正本證明與原本無異
如不服本判決應於送達後10日內向本院提出上訴狀
                                書記官  郭晉良
中    華    民    國    98    年    10    月    30    日
附錄本案論罪科刑法條全文：
毒品危害防制條例第10條
施用第一級毒品者，處 6 月以上 5 年以下有期徒刑。
施用第二級毒品者，處 3 年以下有期徒刑。


司法院資訊處製作；財團法人民間司法改革基金會備份。
